【裁判字號】    97,消債更,896
【裁判日期】    980918
【裁判案由】    更生事件
【裁判全文】
臺灣士林地方法院民事裁定           97年度消債更字第896號
聲  請  人
即  債務人  甲○○○○○○○
上列當事人聲請更生事件，本院裁定如下：
    主  文
債務人甲○○○○○○○自中華民國九十八年九月十八日下午五
時起開始更生程序。
命司法事務官進行本件更生程序。
    理  由
一、按債務人與金融機構協商成立者，不得聲請更生或清算，但
    因不可歸責於己之事由，致履行顯有重大困難者，不在此限
    。本條例施行前，債務人依金融主管機關協調成立之中華民
    國銀行公會會員辦理消費金融案件無擔保債務協商機制與金
    融機構成立之協商，準用前項之規定，消費者債務清理條例
    第151 條第5 項、第6 項分別定有明文。次按，債務人不能
    清償債務或有不能清償之虞，且無擔保或無優先權之債務總
    額未逾新臺幣（下同）1,200 萬元者，於法院裁定開始清算
    程序或宣告破產前，得向法院聲請更生，觀諸消費者債務清
    理條例第3 條、第42條第1 項規定自明。又法院開始更生程
    序之裁定，應載明其年、月、日、時，並即時發生效力。法
    院開始更生或清算程序後，得命司法事務官進行更生或清算
    程序，必要時得選任律師、會計師或其他適當之自然人或法
    人一人為監督人或管理人，復為同條例第45條第1 項、第16
    條所明定。
二、聲請意旨略以：伊有不能清償債務之情事，前曾於民國95年
    間依照「中華民國銀行公會會員辦理消費金融案件無擔保債
    務協商機制」以書面向最大債權金融機構即台新國際商業銀
    行請求共同協商債務清償方案，並協商成立，協商條件為每
    月還款3 萬4,535 元。債務人於協商當時與配偶經營快餐店
    ，但於96年因經營不善結束營業，同年10月債務人始於熱海
    大飯店任職，每月薪資不到2 萬2,000 元，其每月收入顯已
    無法償還其每月協商還款金額，故債務人確係因不可歸責於
    己，致履行協商條件顯有重大困難。且債務人無擔保或無優
    先權之債務總額未逾1,20 0萬元，復未經法院裁定開始清算
    程序或宣告破產，爰向本院聲請更生等語。
三、經查，債務人所主張之上開事實，業據提出依中華民國銀行
    公會會員辦理消費金融案件無擔保債務協商機制所簽立之協
    議書及無擔保債務還款計畫影本（見本院卷第16至18頁）、
    債務人於協商期間繳款之單據（見本院卷第27至39頁）、財
    政部臺北市國稅局92至96年度綜合所得稅各類所得資料清單
    （見本院卷第50至54頁）、全國財產稅總歸戶財產查詢清單
    （見本院卷第49頁）、財團法人金融聯合徵信中心當事人綜
    合信用報告─債務清理條例前置協商專用債權人清冊（見本
    院卷第127 至130 頁）、財團法人金融聯合徵信中心當事人
    綜合信用報告（見本院卷第138 至145 頁）等為證，核閱屬
    實，堪認為真正。佐諸卷附債務人之勞工保險被保險人投保
    資料表（見本院卷第22、23頁）、債務人自96年10月任職於
    熱海大飯店之薪資單（見本院卷第56至59頁），其每月薪資
    約2 萬2,000 元。是債務人之薪資顯已不足清償其每月協商
    金額，遑論其能維持基本生活。準此以觀，債務人主張其有
    不可歸責於己之事由，致履行協商條件顯有困難，堪認為真
    實。復查，債務人無同條例第6 條第3 項、第8 條或第46條
    各款所定駁回更生聲請之事由存在，則債務人聲請更生，應
    屬有據，揆諸首開說明，應予開始更生程序，並命司法事務
    官進行本件更生程序。
四、爰裁定如主文。
中    華    民    國    98    年    9     月    18    日
                  民事第一庭  法      官  黃珮禎
上為正本係照原本作成。
本件不得抗告。
中    華    民    國    98    年    9     月    18    日
                              書  記  官  周嫣蘋


司法院資訊處製作；財團法人民間司法改革基金會備份。
